【裁判字號】    92,易,41
【裁判日期】    920613
【裁判案由】    傷害
【裁判全文】
臺灣花蓮地方法院刑事判決                            九十二年度易字第四一號
    公  訴  人  臺灣花蓮地方法院檢察署檢察官
    被      告  丁○○
    被      告  丙○○
    被      告  己○○
    被      告  戊○○
右列被告等因家庭暴力之傷害案件，經檢察官提起公訴（九十一年度偵字第二００三
號），本院判決如左：
    主  文
丙○○、己○○、戊○○共同傷害人之身體，各處拘役貳拾日，如易科罰金，均以參
佰元折算壹日。均緩刑貳年，緩刑期內均付保護管束。
丁○○傷害人之身體，處拘役貳拾日，如易科罰金，以參佰元折算壹日。緩刑貳年，
緩刑期內付保護管束。
    事  實
一、丙○○、己○○、戊○○三人與丁○○是兄弟，甲○○與丁○○是夫妻，因此丙○○、己○○、戊○○三人與丁○○和甲○○間都具有家庭暴力防治法第三條第
    四款所定的家庭成員關係，但平時就因為父親所遺留之土地使用問題而感情不睦
    ，時常發生爭吵，民國九十一年一月二十四日下午五時三十左右，在花蓮縣玉里
    鎮長良里十鄰一七一號前，兄弟間又因為丁○○使用土地的代價糾紛，丙○○、
    己○○、戊○○三人竟共同基於傷害犯意的聯絡，與亦具傷害故意的丁○○互毆
    ，致丙○○受有左眼眼瞼出血、多處臉部擦傷、前胸擦傷、右手臂多處撕裂傷、
    右肩扭傷等傷害（已於偵查中撤回告訴），戊○○受有左顳頭皮下血腫、左頜腫
    痛及臉部多處擦傷等傷害，丁○○受有左上額腫脹、右眼角淤血、左臉頰撕裂傷
    、前胸皮下出血及上肢多處擦傷之傷害，其間並傷及在場的甲○○，使甲○○亦
    受有臉部皮下血腫及上肢表淺性擦傷。
二、案經戊○○向臺灣花蓮地方法院檢察署檢察官提出告訴及丁○○、甲○○訴由花
    蓮縣警察局玉里分局報告台灣花蓮地方法院檢察署檢察官偵查起訴。
    理  由
一、本案的被告丁○○、丙○○、己○○、戊○○四人都否認曾經在上述的時間、地
    點毆打對方的事實，丁○○並指稱係遭丙○○、己○○、戊○○三人毆打，他根
    本無力反擊，丙○○則指稱係突然遭丁○○持棒器毆打，己○○則辯稱他是聽到
    聲音去勸架還被丁○○打等語，但是本院經過調查後發現，被告四人如何因被告
    丁○○使用其父所遺留土地之代價糾紛而發生爭吵並進而互毆，致丙○○、戊○○、丁○○均受傷，並另傷及甲○○的事實，業據丁○○、丙○○、己○○、戊○○四人相互指訴明確，並經證人即告訴人甲○○、證人即丁○○之女劉淑珍證
    述詳盡，雖然被告四人上述的辯解及證人甲○○、劉淑珍的證述內容都多少有些
    避重就輕之嫌，不能盡信，然再參酌卷內所附的診斷證明書四張，足以佐證告訴
    人戊○○、丁○○、甲○○及被告丙○○因毆打受傷的事實，本件事證明確，被
    告丙○○、己○○、戊○○三人有傷害丁○○及甲○○的犯行，以及被告丁○○
    有傷害戊○○的犯行，都已經可以認定。
二、被告四人的行為所觸犯的罪名都是：刑法第二百七十七條第一項的普通傷害罪。
    被告丙○○、己○○、戊○○三人間，有犯意聯絡與行為分擔，為共同正犯。被
    告丙○○、己○○、戊○○三人以一個傷害行為，同時毆傷丁○○及甲○○二人
    ，觸犯二個傷害罪名，應依想像競合犯的規定，從一犯罪情節較重之傷害告訴人
    丁○○罪處斷。就量刑的考量部分，公訴人於審理中雖以被告四人係因家族間恩
    怨而互相傷害，雖經本案的偵審程序仍無消滅恩怨的可能，所以縱使對被告四人
    量刑亦無實益，而請求判處被告四人免刑，讓他們能體認反省進而和睦相處等語
    ，然而本院認為被告四人的犯罪情節雖然輕微，但他們因為財產利益互相怨懟終
    至暴力相向的犯罪的情狀並非顯可憫恕，實在不符合刑法得免除其刑的規定，而
    且也無法因免刑的判決使被告四人能和睦相處，因此，本院在審酌被告四人為兄
    弟，竟為了財產利益不惜犧牲手足之情，終至暴力相對，惟丙○○念及兄弟之情
    而於偵查中撤回傷害告訴，其等犯罪的動機、目的，犯罪時所受的刺激，告訴人
    及被告各所受傷害的程度，以及被告四人犯罪後的態度，無法和解的原因等一切
    情狀之後，仍決定分別量處如主文所記載的刑罰，並均諭知易科罰金的折算標準
    。又被告四人之前並沒有受過有期徒刑以上刑之宣告，此有附在卷內的臺灣花蓮
    地方法院檢察署刑案資料查註紀錄表及台灣高等法院被告全國前案紀錄表各四份
    可供參酌，希望經過這次的刑事訴訟程序之後，被告四人能記取教訓，不再輕易
    觸法犯罪，本院因而認為對被告四人所宣告的刑罰，暫時不執行比較適當，故一
    併宣告二年的緩刑，讓被告都能有一個改過自新的機會。由於被告和告訴人間都
    具有家庭暴力防治法第三條第四款所定的家庭成員關係，依照家庭暴力防治法第
    三十條第一項規定，被告在緩刑期內應交付保護管束，本院希望被告四人能在保
    護管束期間，經由觀護人的輔導勸諭，重新思考人生價值，珍惜兄弟之情和睦相
    處。
據上論斷，應依刑事訴訟法第二百九十九條第一項前段，刑法第二十八條、第二百七
十七條第一項、第五十五條、第四十一條第一項前段、第七十四條第一款，家庭暴力
防治法第三十條第一項，罰金罰鍰提高標準條例第一條前段、第二條，判決如主文。
本案經檢察官乙○○到庭執行職務。
中      華      民      國    九十二    年      六      月     十三     日
                              臺灣花蓮地方法院刑事庭
                                  法  官  陳  雅  敏
右正本證明與原本無異。
如對本判決不服，應於送達後十日內，向本院提出上訴狀。（應抄附繕本）告訴人或
被害人如對於本判決不服者，應具備理由請求檢察官上訴，其上訴期間之計算係以檢
察官收受判決正本之日期為準。
                                  法院書記官
中      華      民      國    九十二    年      六      月     十六     日
附錄本判決論罪之法律條文：
刑法第二百七十七條：
傷害人之身體或健康者，處三年以下有期徒刑，拘役或一千元以下罰金。
犯前項之罪，因而致人於死者，處無期徒刑或七年以上有期徒刑，致重傷者，處三年
以上、十年以下有期徒刑。


司法院資訊處製作；財團法人民間司法改革基金會備份。
